臺灣高雄地方法院刑事裁定　　　　　　 　94年度聲再字第2號
　　再審聲請人
　　即受判決人　甲○○　男　4.
上聲請人因詐欺案件，對於本院中華民國93年12月22日第二審確
定判決（93年度簡上字第412 號）聲請再審，本院裁定如下：
    主  文
再審之聲請駁回。
    理  由
一、按有罪之判決確定後，因發現確實之新證據，足認受有罪判
    決之人應受無罪、免訴、免刑或輕於原判決所認罪名之判決
    者，得為受判決人之利益，聲請再審，刑事訴訟法第420 條
    第1 項第6 款定有明文。又按所謂發見確實之新證據，在解
    釋上須具備（1）新 穎性（2）確 實性（3）影 響性（或關
    聯性）之要件始足當之。所謂「新穎性」係指該項證據於審
    判時並未經發現或存在或未及提出或審酌，而於判決後始發
    現；所謂「證據之確實性」係指該項證據依其形式上之觀察
    係真實存在；所謂「影響性」係指如經提出或審酌在客觀上
    顯可動搖原確定判決而使受判決人獲有利之判決而言。倘該
    證據在審判時已經發現或存在且業經審酌並已說明其取捨之
    理由，或該證據資料在形式上尚未能確定其真實存在，或其
    形式上雖屬真實，然縱予提出供法院審酌，在客觀上亦未必
    能據以動搖原確定判決之基礎或依其他證據資料所作事實之
    認定者，即非刑事訴訟法第420 條第1 項第6 款所謂發見確
    實之新證據。又刑事訴訟法第420 條第1 項第6 款所謂發見
    確實之新證據，係指該項證據，事實審法院於判決前因未經
    發見，不及調查斟酌，至其後始行發見者而言，若判決前已
    經當事人提出或聲請調查之證據，經原法院捨棄不採者，即
    非該條款所謂發見之新證據，此有最高法院28年抗字第8 號
    判例意旨可資參照。
二、聲請再審意旨略以：（一）告訴人嚴並寬匯款合計新臺幣（
    下同）2,000,000 元之匯款日期為91年10月29日，此乃雙方
    第2 次交易「駿馬圖」之款項，且銀貨兩訖，並無爭議，否
    則豈會有2 日後，即同年月31日「雲山入畫圖」之第3 次交
    易，第3 次交易之金額及日期如聲請人所書立之收據所示，
    其金額為1,820,000 元，日期為91年10月21日，此2 筆交易
    款項金額及日期均不同，顯係不同次交易所為，偵、審中均
    未就此證據調查認定；（二）告訴人93年9 月4 日所寄之存
    證信函中，亦明白承認要求聲請人返還1,820,000 元之「買
    賣價金」，足見第3 次「雲山入畫圖」之交易確係存在，且
    告訴人僅交付訂金1,820,000 元，餘款3,640,000 元，迄未
    交付等語，因認聲請人因未發現前開證據，致未能主張有利
    於己之事實，始被判處罪刑確定，爰依刑事訴訟法第420 條
    第1 項第6 款之規定，聲請再審等語。
三、經查：（一）告訴人於91年10月29日匯款予聲請人合計2,00
    0,000 元，嗣於同年月31日由聲請人簽立收到告訴人1,820,
    000 元金額之收據1 紙，此有匯款單影本2 紙及收據1 紙在
    卷足稽，聲請人對此亦不否認，則原審審酌聲請人對於其所
    稱第2 次交易標的「駿馬圖」一節交待不清，且聲請人所稱
    第3 次交易之現金交易方式與其所述前2 次匯款方式不同，
    又未將1,820,000 元係訂金一事表明於收據上，與常情不符
    ，且對於收受1,820,000 元後金錢流向交待不清，凡此均顯
    然違背情理，故採納告訴人、證人趙瓊薰、王錦榮之證言，
    及匯款單影本2 紙、收據影本1 紙等證據，認定聲請人所述
    其曾與告訴人先後於91年10月29日及同年10月31日成立交易
    ，且交易標的分別為「駿馬圖」、「雲山入畫圖」，成交金
    額分別為2,00 0,000元及5,460,000 元云云，顯係臨訟飾卸
    之詞，難予採信，而認聲請人有詐欺犯行，業已詳敘認定之
    依據及推論過程。準此，足認聲請人抗辯有2 次交易之事實
    於原審審理中即已提出，而為原審所不採，揆諸前揭說明，
    即與發見新證據之要件不符，聲請人仍執前詞聲請再審，顯
    屬無據；而且證據之取捨，本屬事實審法院之職權，其取捨
    若有違背經驗法則、論理法則者，而有違背法則或不適用法
    則之情形者，乃屬當事人應循上訴或非常上訴救濟之問題，
    並非可據以聲請再審甚明。（二）至於告訴人所提出93年9
    月4 日之存證信函固載明；「…出面返還本人新臺幣壹佰捌
    拾貳萬元正之買賣價金」云云，然該存證信函業經聲請人於
    原審審理中提出，此有附於本院93年簡上字第412 號卷之存
    證信函1 紙可稽，揆諸前揭說明，該證據既非於審判時未經
    發現或存在或未及提出審酌之證據，自不具有新穎性；再者
    ，原審對於聲請人與被告間並無第3 次交易之存在，已詳為
    論述其認定之依據及證據之取捨，且原審所認定聲請人已返
    還180,000 元，則原2,000,000 元之價金自僅餘1,820,0 00
    元，故載明「買賣價金」等語，並無不合，故該證據縱予提
    出供法院審酌，在客觀上亦未能動搖原確定判決之基礎或依
    其他證據資料所作事實之認定，揆諸前揭說明，該證據亦不
    具有影響性，故該存證信函既不具新穎性及影響性，自非所
    謂發見確實之新證據，而得據以聲請再審。綜上，本件聲請
    人聲請再審意旨一再空言指摘原確定判決採信之告訴人嚴並
    寬、證人趙瓊薰之證詞，均屬對聲請人不利，而未採納有利
    聲請人之辯詞，上開證據之取捨亦均傾向不利聲請人云云，
    顯均係就原審判決取捨證據職權行使認有違背經驗法則之情
    ，並非發見確實之新證據，自無合法之再審理由，至為明確
    。故本件聲請人聲請再審，顯無理由，應予駁回。
據上論斷，應依刑事訴訟法第434 條，裁定如主文。
中　  華　　民　　國　　94　　年　　5　　 月　　9     日
                  刑事第九庭    審判長  法  官  李璧君
                                        法  官  黃惠玲
                                        法  官  陳筱蓉
以上正本證明與原本無異。
不得抗告。
中　  華　　民　　國　　94　　年　　5　　 月　　9     日
　　　　　　　　　　　　　　　　　　　  書記官 梁瑜玲
